臺灣臺南地方法院刑事判決　　　　　　　 94年度訴字第979號
公　訴　人　臺灣臺南地方法院檢察署檢察官
被　　　告　戊○○
被　　　告　己○○
被　　　告　庚○○
共　　　同
選任辯護人　郭正鵬律師
　　　　　　尤挹華律師
上列被告因妨害自由等案件，經檢察官提起公訴（94年度偵字第
3122號），本院判決如下：
    主  文
戊○○、己○○共同以非法方法，剝奪人之行動自由，各處有期
徒刑肆月，如易科罰金，均以佰元折算壹日；又共同傷害人之
身體，各處有期徒刑肆月，如易科罰金，均以佰元折算壹日。
各應執行有期徒刑柒月，如易科罰金，均以佰元折算壹日。
庚○○共同以非法方法，剝奪人之行動自由，累犯，處有期徒刑
肆月，如易科罰金，以佰元折算壹日。
    事  實
一、戊○○因丁○○積欠其賭債，於民國93年8 月24日下午打電
    話向丁○○索債，丁○○於當日下午至戊○○家中還債時，
    與戊○○發生衝突，曾動手掀桌並毆打戊○○，戊○○因而
    心生不滿，乃與己○○及曾因違反著作權法，經本院於92年
    3月13日，以91年度南簡字第918號判處有期徒刑三月確定，
    於92年4月22日易科罰金執行完畢之庚○○，基於妨害自由
    之共同犯意聯絡，於同日23時許共乘1部自小客車至臺南市
    ○○路○段丙○○經營之「楓采檳榔攤」尋得丁○○，戊○○要求丁○○與伊等同至臺南縣安定鄉中沙村村長甲○○處
    解決糾紛，丁○○不願同往，並以手拉住門，戊○○即一手
    拉住丁○○手腕，一手扶住其肩膀，要將丁○○拉出去，因
    丁○○抵抗不願同往，此時，己○○、庚○○亦到達該處門
    口，黃世榮見狀即將丁○○拉住門的手扳開，戊○○等三人
    乃以半拉半推的方式，共同將丁○○帶至渠等同乘而來之自
    小客車後座，由庚○○開車，戊○○、己○○分別坐於丁○○左右脅制之方式，剝奪丁○○之行動自由。又戊○○、己○○在該車上，另基於共同傷害丁○○之犯意聯絡，於車內
    各持一形狀疑似手槍之硬物（未扣案）毆打丁○○之頭、胸
    、頸、腹及手臂等處，致丁○○受有頭部外傷合併頭皮血腫
    、右前臂及手腕多處挫傷併瘀血、前胸、頸部及腹部挫傷等
    傷害。三人將丁○○強押至安定鄉中沙村中崙104號中沙村
    長甲○○之住處後，經甲○○以戊○○、丁○○雙方係同村
    之人，協調相互敬菸化解紛爭後，戊○○等人始離去。
二、案經台南市警察局第三分局移送臺灣臺南地方法院檢察署檢
    察官偵查起訴。
    理  由
一、訊據被告戊○○、己○○就與丁○○間有拉扯行為乙節，固
    供認不諱，惟矢口否認有何妨害自由、傷害犯行；庚○○則
    否認有何犯行，被告三人並均辯稱渠等不過是希望將當天下
    午之翻桌事件做一處理，所以才會將丁○○帶至村長那邊，
    否則私用暴力處理即可。又戊○○並辯稱：伊只有拉丁○○
    而已；己○○並辯稱：我看戊○○都沒有出來，我就進去，
    我有將丁○○的手扳開，說都是同村的，不要這樣，丁○○
    就自己走上車子；庚○○並辯稱：我只是建議找村長處理云
    云。經查：
  (一)上開犯罪事實業據證人即被害人丁○○到庭指述綦詳，且被
    告戊○○、己○○均坦承有動手拉被害人丁○○，又證人丙○○即「楓采檳榔攤」負責人結證稱：「戊○○拉著丁○○
    的手要去村長那邊。」、「他不要去」、「戊○○拉他的首
    （手）要到村長那邊，丁○○拉著門、牆壁說不要去，後來
    有人進來，要他到外面去講。」、「那是一年多的事情，我
    記得的是三個人。」、「先是一個人在那邊拉，後來又有一
    個人進來半推半拉，說要到村長那邊。」等語；另證人乙○○即「楓采檳榔攤」員工復結證稱：「二個人拉丁○○，但
    是我只記得戊○○而已。」、「丁○○的手有拉門，另外一
    個人進來後，有半推半拉的情況」、「拉他的是二人，經過
    木門、鐵門後，就有三、四個人，包括丁○○，我只記得第
    一個的戊○○而已。」、「（檢察官問：你當天發生此事，
    結束的時候，你有無幫丁○○撿起散落現場的東西？）桌上
    的錢和拖鞋，我是在檳榔攤的前面撿到拖鞋的，就在鐵門外
    面而已，是撿到一雙，拖鞋不會很整齊。」等語。足徵被告
    等三人確均有到現場，且有強拉被害人上車之行為無訛。再
    被害人已表明不願隨被告等前往中沙村長甲○○之處，並以
    手拉住門表示拒絕同去之意，顯見被害人絕非自願跟隨被告
    等人上車，否則何至於在被告等人拉其上車之際連所穿拖鞋
    都掉落現場而不及穿著！因此，被告等人強拉被害人搭車前
    往中沙村長甲○○之處自係違反被害人之意思而為之，被告
    等人有妨害自由犯行乃至臻明確。
  (二)次查，戊○○、己○○在該車上，分別持一形狀疑似手槍之
    硬物毆打丁○○等情，亦經被害人指證明確，再參以被害人
    於25日凌晨始離開中沙村長處，當日上午7時4分即至奇美醫
    院急診，並向警察局提出妨害自由、傷害等告訴，相隔不過
    數小時而已，此有財團法人奇美醫院診斷證明書1紙、93年8
    月25日上午之台南市警察局第三分局和順派出所受理言詞告
    訴記錄表、受理各類案件紀錄表、報案三聯單、員警工作紀
    錄簿附卷可憑，則被害人指陳該傷乃在車上時遭被告戊○○
    、己○○二人毆打所造成者，應可堪信屬真實。另證人丙○○雖證稱未看見被告等持器具或徒手毆打被害人等語，然被
    告戊○○、己○○既是在車上毆打被害人，證人未一同搭車
    前往，自不可能目睹。另證人甲○○固亦結證稱沒有看到被
    害人有受傷云云，但查診斷證明書上載明被告所受之傷為頭
    部外傷合併頭皮血腫、右前臂及手腕多處挫傷併瘀血、前胸
    、頸部及腹部挫傷等傷害。被害人所受頭部外傷既僅是頭皮
    血腫，則在頭髮掩蓋下自難看出；再前胸、頸部及腹部挫傷
    ，因有衣服遮蔽也無法看到；而右前臂及手腕處雖可看見，
    惟因只是挫傷併瘀血，而一般瘀血並不會於受傷時立刻顯現
    ，且在凌晨時屋外的燈光照射是否充足，同時又無人特別提
    到的情況下，證人甲○○是否會注意到被害人手部有無受傷
    ，即非無疑。故證人之證言實不足證明被害人未曾遭被告二
    人毆打。
  (三)綜上說明，雖被告三人均否認犯行，惟所辯無非係諉卸之詞
    ，不足採信，已如前述。本件事證明確，被告三人犯行堪以
    認定，均應依法論科。
二、核被告戊○○、己○○、庚○○所為，均係犯刑法第302條
    第1項之剝奪他人行動自由罪；又被告戊○○、己○○二人
    另犯同法第277條第1項之傷害罪。被告三人間就剝奪他人行
    動自由罪部分及被告戊○○、己○○二人就傷害罪間，分別
    有犯意之聯絡及行為之分擔，均分別為共同正犯。另公訴意
    旨認被告戊○○、己○○所犯上開二罪間有方法、結果之牽
    連關係云云，然被害人當時與被告戊○○、己○○一同坐於
    車上後座，空間有限，且被告戊○○、己○○一左一右脅制
    被害人，車子又已在行駛中，被害人已無法逃脫，顯無再以
    毆打被害人方式作為剝奪被害人行動自由之方法，亦非其結
    果，則被告戊○○、己○○二人毆打被害人應係另行起意犯
    之，故傷害罪與剝奪他人行動自由罪應分論併罰，併予敘明
    。另被告庚○○因違反著作權法，經本院於92年3月13日，
    以91年度南簡字第918號判處有期徒刑三月確定，於92年4月
    22 日易科罰金執行完畢，有臺灣高等法院被告前案紀錄表
    存卷可考，其於刑之執行完畢後五年內再犯本件之罪，為累
    犯，應依法加重其刑。爰審酌被告三人之品行、犯罪之動機
    、目的、手段、所生危害及犯罪後之態度等一切情狀，各量
    處如主文所示之刑，並諭知易科罰金之折算標準，以資懲儆
    。被告戊○○、己○○部分併定其應執行刑。
三、此外，公訴意旨認被告庚○○與戊○○、己○○基於傷害之
    共同犯意，由戊○○、己○○於車內各持一狀似手槍之硬物
    毆打丁○○之頭、胸、頸、腹及手臂等處，致丁○○受有頭
    部外傷合併頭皮血腫、右前臂及手腕多處挫傷併瘀血、前胸
    、頸部及腹部挫傷等傷害，亦涉犯共同傷害罪云云。按犯罪
    事實應依證據認定之，無證據不得認定犯罪事實，刑事訴訟
    法第154條第2項定有明文。又認定不利被告之事實，須依積
    極證據，苟積極證據不足為不利於被告事實之認定時，即應
    為有利被告之認定（最高法院30年度上字第816號判例意旨
    參照）。本件公訴意旨認被告庚○○亦涉犯共同傷害罪嫌，
    無非因當時被告庚○○正在車上開車，而認其與戊○○、己○○二人應有傷害犯意聯絡。惟查，戊○○、己○○毆打被
    害人時，被告庚○○正在開車，自未參與毆打行為。又依常
    情，如被告三人是出發尋找被害人丁○○前即謀議要傷害毆
    打被害人，當早已設定好要將被害人載往何處進行毆打，則
    被告庚○○自應依預定計劃前往，但被告等人並無如此舉動
    ，反倒是被告庚○○邊開車前往村長處，戊○○、己○○邊
    在車上即毆打被害人。由此可知，本件傷害行為應是戊○○
    、己○○二人臨時起意為之，而被告庚○○因正在開車，故
    未參與毆打，亦未曾共同謀議，對被告庚○○自難以傷害罪
    相繩。因公訴意旨認被告等所犯剝奪他人行動自由罪、傷害
    罪間有方法、結果之牽連關係，屬裁判上一罪，爰不另為無
    罪之諭知。
四、據上論斷，應依刑事訴訟法第299條第1項前段，刑法第28條
    、第277條第1項、302條第1項、第41條第1項前段、47條、
    第51條第5款，罰金罰鍰提高標準條例第1條前段、第2條，
    判決如主文。
本案經檢察官辛○○到庭執行職務。
中　　華　　民　　國　　94　　年　　11　　月　　8 　　日
　　　　　　　　　刑事第七庭    審判長法  官　林英志
                                      法  官　林勝利
                                      法  官　彭喜有
以上正本證明與原本無異。
如不服本判決應於送達後10日內向本院提出上訴狀。
　　　　　      　　　　　　　　　　　書記官　黃傳鈞
中　　華　　民　　國　　94　　年　　11　　月　　10　　日
附錄本案論罪科刑法條：
中華民國刑法第277條第1項：
傷害人之身體或健康者，處 3 年以下有期徒刑、拘役或 1 千元
以下罰金。
中華民國刑法第302條第1項：
私行拘禁或以其他非法方法，剝奪人之行動自由者，處5 年以下
有期徒刑、拘役或300 元以下罰金。
